【裁判字號】    95,家上,53
【裁判日期】    950704
【裁判案由】    離婚等
【裁判全文】
臺灣高等法院臺南分院民事判決  95年度家上字第53號
上  訴  人  丙○○
訴訟代理人  蕭敦仁  律師
複 代 理人  林德昇  律師
被 上 訴人  甲○○
上列當事人間請求離婚事件，上訴人對於中華民國95年2月27日
臺灣嘉義地方法院第一審判決（95年度婚字第16號）提起上訴，
本院於95年6月20日言詞辯論終結，判決如下：
    主  文
上訴駁回。
第二審訴訟費用由上訴人負擔。
    事實及理由
一、被上訴人起訴主張：兩造於民國（下同）87年3月14日結婚
    ，上訴人於89年3、4月間，稱其要專心練習馬拉松賽跑，要
    求與被上訴人分房而睡，再於89年6月中旬驅趕被上訴人回
    娘家，被上訴人多次表達欲返回夫家共同生活，均為上訴人
    及其家人所拒，迄今長達五年半兩造並未同居生活。嗣上訴
    人於91年間主張兩造間婚姻關係不成立，並於94年度婚字第
    115號請求確認婚姻關係不存在事件審理時，被上訴人表示
    要與上訴人共同生活，上訴人當庭表示不同意。詎上訴人復
    於92年11月2日因細故毆打被上訴人，致被上訴人受有頭部
    挫傷、右手掌挫傷併擦傷、瘀傷、兩側膝蓋及小腿挫傷等多
    處瘀傷；又上訴人還將被上訴人父親給予的嫁妝22萬元，作
    為運動經費，致被上訴人幾無積蓄。爰依民法第1052條第1
    項第5款及及同條第2項之事由請求准予離婚，併依民法第10
    56條之規定，請求上訴人給付慰撫金新台幣（下同）88萬元
    。嗣於本院主張：被上訴人於92年11月2日凌晨時，至上訴
    人住處並非返家，而是由警察陪同「抓姦」，由於事出突然
    ，在過程中，上訴人之母乙○○與被上訴人均受傷，在原審
    中也有被上訴人的驗傷單等語。而於本院為駁回上訴之聲明
    。
二、上訴人則以：不爭執被上訴人主張之事實。同意離婚但不同
    意給付被上訴人精神慰撫金，因被上訴人私吞募款約300萬
    元，積欠上訴人父親96萬元，拋售上訴人股票侵吞40萬元等
    語資為抗辯。嗣於本院主張：被上訴人係因侵占募款，恐上
    訴人向其追問流向心虛，始不敢返家。反被上訴人嗣曾突於
    92年11月2日返家搬物，為上訴人之母乙○○發覺質之，竟
    徒手毆傷乙○○，有上訴人在原審所呈診斷證明書可稽，復
    請傳訊乙○○以明上開被上訴人離家真正緣由。是上訴人絕
    無民法第1052條第1項第5款之惡意遺棄行為。兩造婚後之所
    以感情不睦，主要緣於被上訴人侵占募款，另則係傷害上訴
    人之母，是被上訴人豈可徒以個性不合為由企圖達到離婚目
    的，依民法第1052條第2項但書規定，被上訴人不得請求判
    決離婚，遑論請求損害賠償。（原審為准兩造離婚，上訴人
    並應給付被上訴人30萬元而駁回其餘之請求之判決，被上訴
    人就其敗訴（58萬元）部分未上訴，上訴人就其敗訴部分提
    起上訴），上訴聲明：
    (一)原判決不利於上訴人部分廢棄。
    (二)被上訴人在第一審之訴駁回。
    (三)訴訟費用均由被上訴人負擔。
三、查被上訴人主張，兩造於87年3月14日結婚，上訴人自89年3
    月起藉故要求與被上訴人分房而睡，再於89年6月中旬驅趕
    被上訴人回娘家，迄今長達五年半兩造並未同居生活。嗣上
    訴人於94年度婚字第115號請求確認婚姻關係不存在事件審
    理時，被上訴人表示要與上訴人共同生活，上訴人當庭表示
    不同意。詎上訴人復於92年11月2日因細故毆打被上訴人成
    傷；又將被上訴人的嫁妝挪為運動經費，致被上訴人幾無積
    蓄等情，有其所提戶籍謄本、91年度婚字第115號民事判決
    書、嘉義市東區調解委員會調解筆錄、嘉義市東區調解委員
    會通知、遭退件之信函影本3份、存證信函、行政院衛生署
    嘉義醫院診斷證明書、臺灣銀行無摺存入憑條存根影本1紙
    為證（見原審卷第8-19頁），上訴人雖於原審審理時表示同
    意離婚，並表示被上訴人之主張為真實，惟以前情置辯。則
    本件所應審究者，即為上訴人是否有惡意遺棄他方在繼續狀
    態中之情形？兩造間是否有難以維持婚姻之重大事由，其過
    失責任為何？被上訴人是否得向上訴人請求判決離婚之損害
    賠償，其金額為何？茲分述如下：
（一）查被上訴人主張自89年3、4月間起，上訴人即要求分房而
      睡，再於89年6月中旬驅趕被上訴人回娘家，被上訴人多
      次表達欲返回夫家共同生活，均為上訴人及其家人所拒，
      至今長達五年半兩造並未同居生活之事實，上訴人對兩造
      分居之已達五年半之事實，雖未否認（見原審卷第38頁）
      ，惟以係被上訴人私吞募款約300萬元，積欠上訴人父親
      96萬元，又拋售上訴人股票侵吞40萬元，害怕上訴人質問
      金錢流向而自行離家為抗辯，並於本院審理時聲請傳訊證
      人即上訴人之母乙○○為證。證人乙○○於95年6月7日於
      本院證稱：「被上訴人已離家五年，我兒子要去南非以前
      ，有問他募款4百多萬元在哪裡，他沒有回答就離家，離
      家期間，有一次拿著一個大皮箱回來被我發現，拿我的手
      錶及我兒子的東西，我問一個議員，他替我報案有兩位警
      察來，在警察來以前媳婦打我嘴巴，警察來以後叫他趕快
      離開，後來我去派出所要報案證明，警察說時間太久了找
      不到。」等語，並提出診斷證明書一份為證（見原審卷第
      26頁），惟證人乙○○為上訴人之母，母子親情其證言已
      難無偏袒之虞，證人乙○○復未能提出當時之報案證明以
      實其說，並為被上訴人所否認，上訴人上述之主張，顯不
      足採。
（二）況上訴人復於91年間向原審法院提起91年度婚字第115號
      請求確認婚姻關係不存在，併備位請求准予離婚，上訴人
      於該案件陳述「當初是遊戲中求婚，原告並無與被告結婚
      之意，且婚後兩造亦無同居之事實」，並於被上訴人表示
      願回去與上訴人同居時，上訴人當庭表示不同意（見91年
      9月25日言詞辯論筆錄），此亦經原審法院調閱91年度婚
      字第115號卷核閱屬實。是以被上訴人主張上訴人惡意遺
      棄被上訴人在繼續狀態中一節，應為可採。亦可見兩造均
      無回復夫妻感情之意願，顯已無感情存在。從而，被上訴
      人以此為由訴請離婚，為有理由。
（三）另「再按夫妻之一方，因判決離婚而受有損害者，得向有
      過失之他方，請求賠償。前項情形，雖非財產上之損害，
      受害人亦得請求賠償相當之金額，但以受害人無過失者為
      限。」民法第1056條第1項、第2項定有明文。查被上訴人
      主張其嫁妝22萬元為上訴人挪作運動經費，並提出臺灣銀
      行無摺存入憑條存根影本1紙為證，惟僅以該紙存入憑條
      並不能證明有被上訴人主張之事實，然本件判決離婚之原
      因，為上訴人拒絕被上訴人返家同居，惡意遺棄被上訴人
      ，被上訴人主張精神上受有重大痛苦，即屬可信；又自前
      情事觀之，上訴人顯有過失，被上訴人於兩造離婚原因則
      無何過失情事，其據以請求上訴人賠償精神慰撫金，自屬
      有據。經本院審酌，被上訴人高職畢業，目前無工作，93
      年度所得174,725元，無不動產；上訴人高中畢業，目前
      從事打掃工作，93年度所得為128,245元，不動產1筆等情
      狀，有稅務電子閘門財產所得調件明細表可稽，依前揭兩
      造之身分、地位與經濟狀況，認被上訴人請求上訴人給付
      精神慰撫金以30萬元為相當，應予准許，逾此範圍之請求
      則屬無據，應予駁回。
四、又離婚係形成之訴，被上訴人縱主張數個法定事由，因僅有
    單一之聲明，法院就其中一事由已為被上訴人勝訴之判決，
    因離婚目的已達，就其餘事由即不再審究。本院既認被上訴
    人提起本件離婚之訴符合民法第1052條第1項第5款之法定要
    件，而認其請求離婚為有理由，因離婚目的已達，則被上訴
    人另外主張依據民法第1052條第2項規定訴請離婚，即無再
    予審酌之必要，附此敘明。
五、綜上，被上訴人依民法第1052條第1項第5款之規定，請求離
    婚，併依民法第1056條之規定請求慰撫金30萬元為有理由，
    ，應予准許。被上訴人超過30萬元部分則無理由，應予駁回
    （被上訴人未提起上訴）原審就前開應准許部分為上訴人敗
    訴之判決，並就慰撫金部分依職權為假執行之宣告，經核並
    無不合，上訴論旨指摘原審此部分判決不當，求予廢棄改判
    ，為無理由，應予駁回。
六、本件事證已臻明確，兩造其餘攻擊防禦方法及所提未經援用
    之證據，均不影響本判決之結果，自無逐一詳予論駁之必要
    ，併此敘明。
七、據上論結，本件上訴為無理由，依民事訴訟法第449條第1項
    、第78條，判決如主文。
中    華    民    國    95    年    7     月    4     日
                  民事第四庭  審判長法  官  王惠一
                                    法  官  王浦傑
                                    法  官  蘇重信
上為正本係照原本作成。
如對本判決上訴，須於判決送達後20日內向本院提出上訴狀，未
表明上訴理由者，應於上訴後20日內，向本院提出理由書（須附
繕本）。
中    華    民    國    95    年    7     月    4     日
                                    書記官  黃文生
                                               K


司法院資訊處製作；財團法人民間司法改革基金會備份。
